【裁判字號】    98,上訴,92
【裁判日期】    980414
【裁判案由】    毒品危害防制條例
【裁判全文】
臺灣高等法院刑事判決                  98年度上訴字第92號
上  訴  人
即  被  告  乙○○
                    （現另案於台灣桃園女子監獄執行中）
指定辯護人  連兆宗律師（法律扶助）
上列上訴人因毒品危害防制條例案件，不服臺灣桃園地方法院97
年度訴字第890號，中華民國97年12月4日第一審判決（起訴案號
：臺灣桃園地方法院檢察署97年度偵字第16629號），提起上訴
，本院判決如下：
    主  文
原判決撤銷。
乙○○販賣第一級毒品，累犯，處有期徒刑拾陸年，扣案之第一
級毒品海洛因壹包（毛重零點肆陸公克，驗餘毛重零點肆肆貳公
克）沒收銷燬之；用於包裝前述毒品之包裝袋壹個及販賣第一級
毒品所得新臺幣壹仟元，均沒收。
    事  實
一、乙○○前有多次違反毒品危害防制條例等案件紀錄，最後一
    次經臺灣桃園地方法院以95年度壢簡字第378號，判處應執
    行有期徒刑4月確定，並於民國（下同）96年2月2日縮刑期
    滿執行完畢，詎仍不知悔改，明知海洛因係毒品危害防制條
    例第2條第2項第1款所定之第一級毒品，不得非法持有、販
    賣，竟意圖營利，基於販賣第一級毒品海洛因之犯意，於97
    年7月22日下午5時許，丙○○以其持用之0000000000號行動
    電話，撥打乙○○使用之00000 00000號行動電話，向乙○
    ○聯絡欲購買新臺幣（下同）100 0元之海洛因，經乙○○
    允諾後，2人相約在桃園縣中壢市○○路與延平路附近之中
    壢監理站前交易。俟丙○○依約抵達後，乙○○即將海洛因
    1包（毛重0.46公克，驗餘毛重0.442公克）交付予丙○○，
    並向丙○○收取現金1,000元，為警當場查獲，並在丙○○
    身上扣得乙○○交付之上開海洛因1包、在乙○○身上扣得
    販賣海洛因所得之現金1000元。
二、案經桃園縣政府警察局楊梅分局報告臺灣桃園地方法院檢察
    署檢察官偵查起訴。
    理  由
壹、證據能力部分：
一、被告之辯護人於本院審理時主張，證人丙○○之警詢筆錄無
    證據能力（本院卷第32頁背面）。惟查：證人丙○○雖於原
    審審理時證稱：警詢時我有跟警察說，是與被告合資購買海
    洛因，但是筆錄上沒有這樣寫，還將錄音機關掉云云，惟證
    人即製作丙○○警詢筆錄之員警李鴻鈺於原審審理時證稱：
    我查獲丙○○時，丙○○並沒有說到是合買的事，是我將丙
    ○○帶回警局，還沒有對丙○○製作警詢筆錄前，丙○○曾
    說是與被告合資購買海洛因，但後來在製作警詢筆錄時，丙
    ○○就坦承是向被告購買，伊都是按照丙○○自由意思下的
    回答製作警詢筆錄等語（原審卷第60至63頁），復經原審檢
    視檢察事務官製作之證人丙○○警詢光碟譯文（偵查卷第73
    至77頁），均與證人丙○○上揭警詢筆錄內容一致，並無提
    及合資購買情事，足見證人丙○○在製作警詢筆錄時，始終
    未提及與被告合資購買海洛因之事。警詢筆錄之記載與證人
    丙○○所述相符，並無不實。再證人李鴻鈺於偵查中證稱：
    丙○○當時有跟我說她是要跟乙○○合買，我有跟他說這是
    一手交錢、一手交貨怎會是合買。證人丙○○亦證稱：警局
    回答內容係照我意思而陳述（見偵查卷第55頁、54頁）。證
    人丙○○既於為警查獲製作警詢筆錄前，曾向員警提及係合
    資購買，且其於原審審理時亦證述：我知道「向被告購買」
    與「跟被告合買」是不一樣的等語（原審97年11月19日審判
    筆錄第10頁），足認證人丙○○於警詢時已知「購買」及「
    合資購買」意思不同，不會因警員上開質問而為錯誤陳述。
    是證人丙○○於警詢時之證述，係於距案發時刻較近之所為
    ，其於案發後密接時間接受詢問時，較無暇斟酌利害關係而
    為不實陳述，亦無餘裕相互勾串而為迴護之詞，又無證據證
    明其之供述係出於強暴、脅迫、利誘或其他非法方式所為，
    足認證人丙○○於警詢時之供述具有較可信之特別情況，且
    為證明被告犯罪事實所必要，依刑事訴訟法第159條之2之規
    定，有證據能力。
二、次按被告以外之人於審判外之言詞或書面陳述，除法律有規
    定者外，不得作為證據；又被告以外之人於審判外之陳述，
    雖不符合同法第159條之1至第159條之4之規定，但經當事人
    於審判程序同意作為證據，法院審酌該言詞陳述或書面陳述
    作成時之情況，認為適當者，亦得為證據。當事人、代理人
    或辯護人於法院調查證據時，知有第159條第1項不得為證據
    之情形，而未於言詞辯論終結前聲明異議者，視為有前項之
    同意，刑事訴訟法第159條第1項及第159條之5分別定有明文
    。查本判決下列所引用之各該被告以外之人於審判外之陳述
    （包含書面陳述），雖屬傳聞證據，除上開經被告辯護人爭
    執之部分，業經本院審酌如上外，其餘部分，當事人於原審
    及本院審理中均表示同意作為證據方法而不予爭執，且迄至
    言詞辯論終結前亦未再聲明異議，本院審酌上開證據資料製
    作時之情況，尚無違法不當及證明力明顯過低之瑕疵，亦認
    為以之作為證據應屬適當，故揆諸前開規定，爰逕依刑事訴
    訟法第159條之5規定，認前揭證據資料均有證據能力，先予
    敘明。至扣案物品為警當場查獲扣押所得之物，自有證據能
    力。
貳、實體部分：
一、訊據被告乙○○固坦承於上揭時、地與丙○○一同為警查獲
    ，並於丙○○身上扣得海洛因1包、於其身上扣得現金1000
    元之事實，惟矢口否認有何販賣第一級毒品之犯行，辯稱：
    案發當天是丙○○打電話給伊，要一起合資購買毒品，伊便
    與丙○○相約在中壢監理站碰面向丙○○拿錢，但到了監理
    站時，丙○○就說身上沒錢，隨即將身上的1包海洛因毒品
    拿給伊，並說要賣伊1000元，但伊覺得那包海洛因不足1000
    元，就不同意，正要掉頭離開時，就被警察查獲，伊當天身
    上就有帶1404元，查獲之1000元並非丙○○交給伊的，伊沒
    有販賣毒品予丙○○云云。於本院審理時再辯稱，警李鴻鈺
    於原審審理時亦證稱，證人丙○○曾說是與被告合買，且本
    件無監聽記錄，由楊梅分局警員跨區至中壢分局轄區先埋伏
    後，現場逮捕被告，是否係警故意脅丙○○打電話設計逮捕
    被告邀功，非無可疑云云。惟查：
  (一)證人丙○○於警詢時證稱：警察於我身上查獲的海洛因是我
    向被告購買的，價值為1,000元，而在被告身上查獲的1,000
    元確係我交給被告購買海洛因的錢等語（97年度偵字第1662
    9號卷第27頁）；於偵查中證稱：警察在製作筆錄時未對我
    刑求，警詢回答內容是照我意思而陳述。是我交給被告1000
    元，被告就給我一包海洛因，警察在我身上查到海洛因是被
    告交給我的。錢跟海洛因是同時同地交易，警察有看到等語
    （見偵查卷第54頁），於原審審理時證稱：為警查獲當日是
    我打電話給被告，請她幫我買海洛因，我問他有沒有認識的
    ，我想買海洛因，他說有，我說我們一人出1000元來買。當
    天被告拿海洛因給我的同時，我就拿1000元給她。查獲當時
    我不清楚我的1000元是在被告的手上或皮包內，海洛因已在
    我身上等語（見原審卷第93-96頁）。證人丙○○雖就二人
    互相交付毒品、金錢之原因係二人合買或係渠向被告購買等
    情前後固不同，惟就二人為警查獲時，在渠身上扣得之海洛
    因是被告交付，在被告身上起出之1000元係渠交付予被告之
    取得海洛因之對價則前後一致，核與證人即查獲員警李鴻鈺
    於偵查、原審審理時證述：伊當時有線報中壢市○○路中壢
    監理站附近有交易毒品，伊便到該地埋伏，就親眼看到被告
    將海洛因交給丙○○，丙○○將錢交被告等語（偵查卷第55
    頁、原審卷第60至61頁）相符。足認扣案之1000元係由證人
    丙○○交予被告，海洛因則係被告交予丙○○。是被告辯護
    人於本院審理時請求將扣案1000元為為指紋鑑定，證明是否
    為證人丙○○所交付，核無必要，且該1000元已於警察機關
    移送當日之97年8月26日繳入國庫保管，有桃園地方法院檢
    察署98年3月6日桃檢玲總贓字第0983000095號函在卷可稽，
    亦無從為上開鑑定，附此敘明。再本院審理時證人甲○○雖
    證稱：我當時與被告同住，被告為警查獲當日，親見被告未
    為警查獲前回來換衣服，聽到她接到一通電話，說要出門跟
    人家拿東西，將錢掏出來，放在床舖上，共1404元等語，縱
    屬真實，亦難認該通話為證人丙○○所撥打，被告所攜帶出
    門之1404元中之1000元即為被告為警查獲所扣得之1000元（
    按亦有可能被告於為警查獲前已經花用），是證人甲○○上
    開證述不足為被告有利之認定。
  (二)次應審究者為被告交付海洛因予證人丙○○，究係販賣或與
    證人合資購買。查證人丙○○雖就二人互相交付毒品、金錢
    之原因，係二人合買或係渠向被告購買等情前後所證固不同
    ，惟就二人為警查獲時，在渠身上扣得之海洛因是被告交付
    ，在被告身上起出之1000元係渠交付予被告之取得海洛因之
    對價則前後一致，足認扣案之1000元係由證人丙○○交予被
    告，海洛因則係被告交予丙○○，已如前述。被告於警詢時
    供稱：是丙○○告訴我，要與我一人出資500元合資購買毒
    品，由我去購買，而97年7月22日為警查獲時，我是將丙○
    ○所購買之第一級毒品海洛因部分交給丙○○，並非販賣，
    而在伊身上查獲之1,000元是丙○○給我合資購買毒品的錢
    ，伊並有找500元給丙○○云云（偵查卷第8至11頁）；復於
    同日檢察官訊問時另供稱：警察查獲之海洛因1包算是伊與
    丙○○一人出資1000元合資購買的，伊在查獲前交給丙○○
    ，而在伊身上查獲之1000元是丙○○還給伊的云云（偵查卷
    第46至47頁）。惟於嗣後均供稱：查獲當天，丙○○先打電
    話向伊表示一人出資500元合資購買海洛因，後又打電話來
    說一人出資1,000元，因伊當天身上有1,404元就答應了，所
    以丙○○就與伊約在監理站看毒品，順便將錢拿給丙○○，
    但丙○○拿給伊看的海洛因，伊認為量不夠，就不要而轉頭
    離開，就被警察查獲云云。是觀之被告上開供述，被告於警
    詢、日同檢察官偵訊時均供稱：係伊與丙○○合資購買毒品
    ，由伊出面購買，1000元係丙○○所交付，海洛因是伊交予
    丙○○，惟一人究係出資500元或1000元前後所供已有不同
    。嗣後除改稱：原約定各出資500元，後又改成1000元外，
    另稱係丙○○出面購毒，為警查獲當日丙○○欲交付毒品予
    伊，為伊所拒，警察在其身上扣得之1000元為伊自家中攜出
    等語，就何人出面購買毒品及為警查獲情形之供述與伊先前
    之供述復有不同，且與證人丙○○、李鴻鈺證述之金錢係丙
    ○○交付予被告、海洛因係被告交予丙○○之客觀事實已有
    不同。若果如被告所辯或證人丙○○所證，二人係合買，豈
    會有兩種不同之事實，是被告辯稱合買及證人丙○○於偵審
    時所證，二人係合買等情，均非實情，證人丙○○於偵審時
    證稱，二人係合買云云，顯係附和被告辯解之迴護言詞，應
    以其警詢時所證，係向被告購買始與事實相符。證人丙○○
    既於嗣後均改稱與被告合買，意圖迴護被告，自無可能有辯
    護人所臆測之係警故意脅丙○○打電話設計逮捕被告之情，
    辯護人空言臆測，自難採為被告有利之證據。
  (三)此外有被告所使用之0000000000號行動電話，於97年7月22
    日，確有與證人丙○○持用之0000000000號行動電話聯絡，
    此為被告所不爭執，且有0000000000號行動電話雙向通聯紀
    錄1份附卷可稽（見偵查卷第78至112頁），又扣案白色粉末
    經送臺灣檢驗科技股份有限公司鑑定結果，確含第一級毒品
    海洛因成分，亦有該公司於97年8月9日出具之濫用藥物檢驗
    報告1份及扣案海洛因照片3張在卷可佐（偵查卷第40至41頁
    、原審卷第105頁）。
  (四)又按近年來政府為杜絕毒品之氾濫，對於查緝施用及販賣毒
    品之工作，無不嚴加執行，販賣毒品罪又係重罪，設若無利
    可圖，衡情一般持有毒品之人當無輕易將所持有之海洛因轉
    售他人而甘冒於再次向他人購買時，而有被查獲移送法辦之
    危險之理。被告交付予證人丙○○之第一級毒品海洛因之來
    源及取得成本，因被告矢口否認犯行，本院固無從查悉，不
    能彙算其交易可獲取之利潤。惟即使未經查得實際販賣毒品
    之利得，但除非別有事證足認係按同一價量委買或轉售，而
    確未牟利者外，尚難執此遽認非法販賣之證據有所未足。本
    件雖無從明確查悉交易第一級毒品可獲致之利得數額，惟被
    告與證人丙○○間並無特殊重要情誼或至親關係，被告竟費
    心自甘承受重典，以電話聯繫後，約定地點交付海洛因予證
    人，並當場收取金錢，足認被告係基於賺取利潤之營利意思
    而為，益證證人丙○○於警詢所證，向被告購買海洛因，價
    額1000元應屬真實可採，被告上開辯解，均係事後卸責之詞
    ，委無足取。綜上所述。本件事證明確，被告上揭販賣第一
    級毒品之犯行，堪以認定，應予依法論科。
三、查海洛因係毒品危害防制條例第2條第2項第1款所規定之第
    一級毒品，核被告販賣海洛因予證人丙○○之行為，係犯毒
    品危害防制條例第4條第1項之販賣第一級毒品罪。被告販賣
    前持有第一級毒品海洛因之低度行為，應為販賣之高度行為
    所吸收，不另論罪。被告有事實欄所載論罪科刑之執行情形
    ，有本院被告全國前案紀錄表1份存卷可按，其受有期徒刑
    之執行完畢後5年以內故意再犯本件有期徒刑以上之罪，係
    屬累犯，應依法就死刑、無期徒刑以外之法定刑部分加重其
    刑。又按販賣第一級毒品罪之法定刑為「死刑或無期徒刑；
    處無期徒刑者，得併科新臺幣1千萬元以下罰金」，然同為
    販賣第一級毒品之人，其原因、動機不一，犯罪情節未必盡
    同，或有大盤毒梟者，亦有中、小盤之分，其販賣行為所造
    成危害社會之程度自屬有異，法律科處此類犯罪，所設之法
    定最低本刑卻同為「無期徒刑，得併科新臺幣1千萬元以下
    罰金」，不可謂不重。於此情形，倘依其情狀處以相當之有
    期徒刑，即足以懲儆，並可達防衛社會之目的者，自非不可
    依客觀之犯行與主觀之惡性二者加以考量其情狀，是否有可
    憫恕之處，適用刑法第59條之規定酌量減輕其刑，期使個案
    裁判之量刑，能斟酌至當，符合比例原則。查本件被告販賣
    海洛因給證人丙○○僅1次，販賣金額僅為1000元，其數量
    、所得甚微，與大量出售第一級毒品以賺取巨額利潤者，顯
    屬有別，以被告情節論，惡性尚非重大不赦，若以毒品危害
    防制條例第4條第1項所規定之法定本刑而科處販賣既遂部分
    最輕本刑無期徒刑，實屬情輕法重，在客觀上尚足以引起一
    般之同情，尚有堪資憫恕之處，本院認依其情狀處以相當之
    有期徒刑，即足以懲儆，並可達防衛社會之目的，爰適用刑
    法第59條之規定，酌量減輕其刑。
四、原審據以論罪科刑固非無見，惟未扣案搭配門號0000000000
    號之行動電話（不含SIM卡），非被告所有，業據被告於本
    院審理時供明在卷（見本院審判筆錄第8頁），原判決依毒
    品危害防制條例第19條第1項之規定宣告沒收，自有未洽。
    被告上訴否認犯罪固無理由，惟原判決既有上開可議之處，
    自屬無可維持，應由本院將原判決撤銷改判。
五、爰審酌被告視政府反毒政策及宣導如無物，意圖營利而販賣
    第一級毒品海洛因給他人施用，影響所及，非僅他人之生命
    、身體將可能受其侵害，社會、國家之法益亦不能免，為害
    之鉅，當非個人一己之生命、身體法益所可比擬，自應嚴厲
    規範，被告所為本應受有相當程度之刑事非難，惟另考量被
    告經查獲之販賣次數及金額均屬有限，且販賣之對象亦僅證
    人丙○○等一切情狀，酌情量處如主文第二項所示之刑，以
    資懲儆。公訴人固就被告具體求處無期徒刑（見起訴書），
    惟本院審酌被告本件犯罪情節、次數、犯後態度及前揭各情
    ，認公訴人上開求刑似嫌過重，而應以主文第二項所示之刑
    為妥適，附此敘明。
六、扣案之第一級毒品海洛因1包（毛重0.46公克，因鑑驗使用
    0.018公克），係屬第一級毒品，應依毒品危害防制條例第
    18條第1項沒收銷燬之。盛裝上揭毒品之包裝袋，具有防止
    毒品裸露、逸出及潮濕之功用，並便於攜帶，為被告所有供
    本案犯罪所用之物；扣案現金1000元，係被告販賣毒品所得
    之財物，均應依毒品危害防制條例第19條第1項之規定宣告
    沒收。另門號0000000000號之SIM卡1張，雖係被告販賣毒品
    所用之物，惟該門號之登記申用人為案外人彭聖松，並非被
    告，有申登人查詢資料在卷可稽（偵查卷第78頁），未扣案
    之搭配門號0000000000號使用之行動電話1支，亦據被告於
    本院審理時供稱，手機與門號均非其所有，均不為沒收之宣
    告。
據上論斷，應依刑事訴訟法第369條第1項前段、第364條、第299
條第1項前段，毒品危害防制條例第4條第1項、第18條第1項前段
、第19條第1項，刑法第11條、第47條第1項、第59條，判決如主
文。
本案經檢察官張秋雲到庭執行職務。
中    華    民    國    98    年    4     月    14    日
                刑事第十六庭審判長法  官  溫耀源
                                  法  官  許增男
                                  法  官  王敏慧
以上正本證明與原本無異。
如不服本判決，應於收受送達後10日內向本院提出上訴書狀，其
未敘述上訴之理由者並得於提起上訴後10日內向本院補提理由書
（均須按他造當事人之人數附繕本）「切勿逕送上級法院」。
                                  書記官  丁淑蘭
中    華    民    國    98    年    4     月    14    日
附錄：本案論罪科刑法條全文
毒品危害防制條例第4條
製造、運輸、販賣第一級毒品者，處死刑或無期徒刑；處無期徒
刑者，得併科新臺幣1千萬元以下罰金。
製造、運輸、販賣第二級毒品者，處無期徒刑或7年以上有期徒
刑，得併科新臺幣7百萬元以下罰金。
製造、運輸、販賣第三級毒品者，處5年以上有期徒刑，得併科
新臺幣5百萬元以下罰金。
製造、運輸、販賣第四級毒品者，處3年以上10年以下有期徒刑
，得併科新臺幣3百萬元以下罰金。
製造、運輸、販賣專供製造或施用毒品之器具者，處1年以上7年
以下有期徒刑，得併科新臺幣1百萬元以下罰金。
前五項之未遂犯罰之。


司法院資訊處製作；財團法人民間司法改革基金會備份。
